【裁判字號】    97,訴,3177
【裁判日期】    970912
【裁判案由】    損害賠償
【裁判全文】
臺灣臺北地方法院民事判決    九十七年度訴字第三一七七號
原      告  我願意公司
法定代理人  甲○○
被      告  瑪尼國際有限公司
法定代理人  乙○○
上列當事人間損害賠償事件，本院於民國九十七年八月二十七日
言詞辯論終結，判決如下：
    主  文
被告應給付原告新台幣貳萬元及自民國九十七年一月三十日起至
清償日止，按年息百分之五計算之利息。
原告其餘之訴駁回。
訴訟費用由被告負擔百分之二，其餘由原告負擔。
    事實及理由
一、原告起訴主張：
（一）原告前於民國九十六年十一月二十日與被告簽訂「網站設
      計製作合約書」（以下簡稱系爭合約書），依據系爭合約
      書第三條之規定，被告須於簽約後四十個工作天（扣除星
      期日與例假日）即自九十六年十一月二十六日起至九十七
      年一月二十二日期間完工。原告本規劃於過年前將網頁上
      線運行開始營業，然被告未能如期依約完成交付，原告本
      得逕行解除契約，然原告仍要求被告儘速交付，並出面處
      理給付遲延之違約行為，而被告竟然置之不理，原告已分
      別於九十七年二月十二日與同年月二十二日寄發存證信函
      要求被告履約，然被告仍舊置若罔聞。
（二）原告本預定於元月下旬正式營運，然因被告遲延給付，原
      告僅得另行委託他家廠商進行重新規劃設計，至少需六十
      天工作天。原告因被告上開違約行為，致使原告空耗三個
      半月日曆天之成本支出共計新台幣（下同）五十六萬七千
      餘元（包括房租七萬七千元，人事薪資四十二萬五千元，
      水電費用以及其他營業固定開銷等），原告僅就其中三十
      二萬零八百零六元於本案中對被告請求給付。此外，原告
      所經營之上開網站如能準時於過年前完成，過年後試運轉
      後，正式營運即有營業收入，原告並非隨意編列損失之營
      業收入，而係依據先前任職之公司及網路上相關產業網站
      每日瀏覽、每月新入會之人數，以其平均數字之百分之十
      推估原告營業收入，為六十八萬五千七百四十五元。同時
      ，原告因被告遲延給付而解除上開契約，被告應退還簽約
      之費用二萬元，總計一百零二萬零六百五十五元。
（三）綜上，原告爰本於民法第二百三十一條、第二百三十二條
      、第二百五十四條、及第二百六十條之規定，為訴之聲明
      求為判決：被告應給付原告一百零二萬六千五百五十三元
      ，及自民國九十七年一月三十日起至清償日止，按年息百
      分之五計算之利息。
二、被告則辯稱：
（一）依據系爭合約書第三條之規定，被告雖應於九十七年一月
      二十二日前完成系爭合約書附件一所示之服務內容並交予
      原告，然上開規定亦載明若原告要求修改服務內容，則完
      成期限亦自動延長。原告分別於九十六年十二月五日、二
      十四日、二十五日及九十七年一月十一日與被告協商修改
      系爭合約書之內容，則依系爭合約第三條第二項之約定，
      完成期限自動延長。嗣被告依原告之要求，修正服務內容
      後，於九十七年一月三十日完成系爭合約書所約定之工作
      內容，並於九十七年一月三十日通知原告請其驗收，惟原
      告推諉拒絕受領。原告既稱被告未履行系爭合約，然卻又
      於九十七年二月一日登入系爭合約書所約定完成之網站使
      用，顯見被告已完成系爭合約服務內容，並提出於原告請
      其受領。
（二）原告於九十七年一月八日始設立登記，登記項目為人力仲
      介及人力派遣，登記資本額僅五十萬元，原告實際上係從
      事婚姻仲介業務，且係市場新加入之經營者，核其所投資
      之資本額僅五十萬元，竟稱三個半月支出成本三十二萬餘
      元、營業收入六十八萬餘元云云，顯非可採。至於原告主
      張被告應予退還之二萬元簽約費用，被告同意返還。
（三）綜上，被告為答辯聲明求為判決：原告之訴駁回。
三、首查，原告為經營電腦網路婚友聯誼，而於九十六年十一月
    二十日與被告簽訂系爭合約書，依據系爭合約書第三條之規
    定，被告須於簽約後四十個工作天（扣除星期日與例假日）
    即自九十六年十一月二十六日起至九十七年一月二十二日為
    止，完成附件「網站製作案工作內容」所規範之服務內容並
    交付予原告，原告同時給付簽約金二萬元予被告收受等情事
    ，為兩造所不爭執，並有原告所提出之合約書一份為證，先
    予確認。
四、其次，原告主張被告未能如期履行系爭合約，而本於民法第
    二百三十一條、第二百三十二條、第二百五十四條、及第二
    百六十條之規定，主張被告應給付原告一百零二萬六千五百
    五十三元及利息等，被告除同意返還簽約金二萬元以外，以
    前揭情詞資為抗辯，則本案兩造所爭執者，應為下列事項：
（一）被告就履行系爭合約之義務，是否有給付遲延之情事？
（二）如是，則原告主張因此受有上開損害並請求被告應予賠償
      ，有無理由？
五、就被告是否已經依約如期提出給付，審查如下：
（一）被告依約本應於九十七年一月二十二日完成系爭合約附件
      「網站製作案工作內容」所規範之服務內容並交付予原告
      ，前已述及。又系爭合約第六條亦規定「甲方（即被告）
      完成「網站製作案工作內容」所規範之工作內容後，通知
      乙方（即原告）進行驗收」。是被告依約應於完成上開服
      務內容後，應踐行通知原告之程序，甚為明確。
（二）被告雖辯稱已於九十七年一月三十日完成系爭合約所約定
      之服務內容，並於同日通知原告驗收，惟原告推諉拒絕受
      領等語，然為原告所不承認。按當事人主張有利於己之事
      實者，就其事實有舉證之責任，民事訴訟法第二百七十七
      條前段有明文規定。原告主張被告依約應履行上開義務，
      已經確認無訛，則被告對其已依約履行義務並提出給付，
      依據上開關於舉證責任之法文規定，被告即應負舉證之責
      任。而被告雖然提出電子郵件與網路登入帳戶資料各一份
      為證，然查，依據原告公司負責人甲○○於九十七年一月
      三十一日寄予被告收受之電子郵件內容以觀，其上記載「
      我昨日並未收到你的通知，請問網站是否已經OK？希望利
      用2/1-10能讓客戶能free try待過完年回來將問題蒐集一
      次調整後即可驗收完工」，以及二月一日之帳戶登錄資料
      係顯示「測試」、「test」，均不足以證明被告已於九十
      七年一月三十一日完成系爭合約所約定之服務內容，並已
      於同日通知原告進行驗收。此外，被告就其上開所辯，亦
      未能提出其他積極而確切之證據，是被告此項辯解即非有
      據而不足以採信。
六、承上所述，被告未能如期履行系爭合約所約定之完成契約約
    定服務內容與通知原告進行驗收之義務，足以認定。按給付
    有確定期限者，債務人自期限屆滿時起，負遲延責任，債務
    人遲延者，債權人得請求其賠償因遲延所生之損害，並經定
    相當期限催告其履行，如於期限內不履行時得解除契約，契
    約解除時，當事人雙方回復原狀之義務，受領之給付為金錢
    者，應附加自受領時起之利息償還之，解除權之行使不妨礙
    損害賠償之請求，民法第二百二十九條第一項、第二百三十
    一條第一項、二百五十四條、第二百五十九條第一項第二款
    、第二百六十條有明文規定。據此，原告主張該公司對於被
    告未能依約如期履行系爭合約給付義務一事，已經寄發定期
    催告被告履行，被告仍未依約辦理，故原告為此解除系爭合
    約且已通知被告等情，已據原告提出存證信函二份為證，應
    屬可採，則揆諸上開法文之規定，原告主張該公司對於被告
    有上開損害賠償請求權以及回復原狀請求權，洵屬有據。
七、按損害賠償，除法律另有規定或契約另有訂定外，應以填補
    債權人所受損害及所失利益為限，依通常情形或依已定之計
    畫、設備或其他特別情事，可得預期之利益，視為所失利益
    ，民法第二百十六條固有明文規定，惟按民事訴訟如係由原
    告主張權利者，應先由原告負舉證之責，若原告先不能舉證
    ，以證實自己主張之事實為真實，則被告就其抗辯事實即令
    不能舉證，或其所舉證據尚有疵累，亦應駁回原告之請求，
    最高法院著有十七年上字第九一七號判例要旨可資參照。查
    原告雖主張被告遲延給付，原告因此而委託廠商進行重新規
    劃設計，至少需六十天工作天，原告更因此空耗三個半月日
    曆天之成本支出共計五十六萬七千餘元，及損失營業收入六
    十八萬五千七百四十五元等語，並提出明細表、房屋租賃契
    約書、存摺資金往來明細、管理委員會收據、停車費收據、
    薪資表、薪資入股協議書、水費收據、數位聯合電信股份有
    限公司收據、中華電信股份有限公司繳費通知及統一發票、
    網路廣告、經濟部中部辦公室自行收納款項收據、統一發票
    、購買票品證明單、新奇旅行社有限公司收據、本院自行收
    納款項統一收據、繳費證明單各一份為證，然上開證據衡情
    均不足以證明原告受有相當於三個半月期間支出成本之損害
    ，以及原告損失相當於三個半月期間營業收入之利益。是原
    告上開請求難為有據而不能准許。至原告請求被告返還簽約
    金二萬元部分，為被告所自認（民事訴訟法第二百八十條第
    一項前段參照），且依據民法第二百五十九條第一項第二款
    之規定，被告本應就所受領之簽約金附加利息後一併返還之
    ，故而原告此部分請求，為有理由，應予准許。
八、綜上所述，原告如其聲明所示之請求，應以其中二萬元及自
    九十七年一月三十日起至清償日止，按年息百分之五計算之
    利息，為有理由，應予准許，逾此部分，為無理由，應予駁
    回。又本案事證已臻明確，兩造其餘主張與攻擊防禦方法，
    經核均與本案判決結果無影響，爰不一一予以審酌，附此說
    明。
據上論結，本件原告之訴為一部有理由，一部無理由，依民事訴
訟法第七十九條，判決如主文。
中    華    民    國  九十七  年    九   月  十二    日
                  民事第四庭    法  官  匡偉
以上正本係照原本作成
如對本判決上訴，須於判決送達後20日內向本院提出上訴狀
中    華    民    國  九十七  年    九   月  十二    日
                                書記官  陳莉庭


司法院資訊處製作；財團法人民間司法改革基金會備份。
